臺灣新北地方法院民事判決
111年度重訴字第324號
原      告  李明煌  

            張燦生  

            洪世明  


共      同
訴訟代理人  陳忠儀律師
            陳家祥律師
被      告  葉信財  
            張月香  

上列當事人間請求返還借款事件，經本院於民國111年10月13日
言詞辯論終結，判決如下：
    主  文
一、被告應給付原告張燦生美金3000元，及自民國109年7月1日
    起至清償日止，按年息16%計算之利息。
二、被告應給付原告李明煌美金1萬5000元，及自民國109年8月1
    2日起至清償日止，按年息16%計算之利息。
三、被告應給付原告李明煌美金3萬元，及自民國109年8月31日
    起至清償日止，按年息16%計算之利息。
四、被告應給付原告李明煌美金12萬元，及自民國109年6月26日
    起至清償日止，按年息16%計算之利息。
五、被告應給付原告李明煌美金3萬元，及自民國109年8月13日
    起至清償日止，按年息16%計算之利息。　
六、被告應給付原告李明煌美金16萬5000元，及自民國109年8月
    21日起至清償日止，按年息16%計算之利息。
七、被告應給付原告洪世明美金3萬元，及自民國109年5月13日
    起至清償日止，按年息16%計算之利息。
八、原告其餘之訴駁回。
九、訴訟費用由被告負擔。　　　　　
十、本判決第一項於原告張燦生以新臺幣3萬元為被告供擔保後
    ，得假執行；倘被告以新臺幣9萬4500元為原告張燦生預供
    擔保，得免為假執行。
十一、本判決第二至六項於原告李明煌以新臺幣363萬元為被告
      供擔保後，得假執行；倘被告以新臺幣1091萬4000元為原
      告李明煌預供擔保，得免為假執行。 　
十二、本判決第七項於原告洪世明以新臺幣30萬元為被告供擔保
      後，得假執行；倘被告以新臺幣90萬6000元為原告洪世明
      預供擔保，得免為假執行。
十三、原告其餘假執行之聲請駁回。　　　　　　　　　
    事實及理由
一、原告主張：
　㈠被告2人為夫妻關係，自民國108年起共同以話術向原告表示
    操作外匯獲利極優，每月可獲利達3%以上，故向原告融通資
    金操作，並約定1年後可返還本金，按月息3%計息，每半年
    付息1次。嗣自109年2月12日起，則改約定按月息2.5%計息
    。即依兩造間獲利約定，係以固定方式給付利息，並非以投
    資盈虧之變動收益作為利得給付，兩造間契約關係自應定性
    為借貸契約關係，而非投資，故原告先本於借貸契約關係請
    求被告返還借款。退步言之，縱兩造間非借貸關係，亦因被
    告2人承諾保證償還本金及利息，可認係保本、保息之投資
    契約關係，則原告次本於投資契約關係請求被告返還投資款
    。又因兩造約定以美金計價，僅實際交付借款本金及給付利
    息均以付款時之匯率折算台幣後，直接台幣付款，故先位聲
    明請求被告以美金返還，備位則請求被告以新臺幣返還。再
    退步言，縱兩造間之法律關係非保本、保息之投資契約關係
    ，然被告2人共同以操作外匯獲利豐富為由，勸誘原告投資
    ，但對於操作外匯之各項細節、資料，例如資金流向、投資
    內容等，均付之闕如。被告雖辯稱全部因停泊中國大陸無法
    取回云云，但卻未提出任何資料以實其說，足證被告2人所
    稱之投資均屬虛枉，被告2人係以龐式騙局方式共同詐欺原
    告，致原告陷於錯誤交付款項，故原告末本於共同侵權行為
    法律關係，請求被告連帶賠償原告所受損害。
　㈡關於原告張燦生部分：於108年5、6月間交付美金3000元（折
    台幣9萬4500元）予被告2人，被告2人僅於108年12月2日、1
    09年6月4日各付息美金540元，之後即未給付任何利息，亦
    未清償本金。爰先於本於借貸契約關係、次本於投資契約關
    係、再次本於共同侵權行為法律關係請求被告返還 美金300
    0元或台幣9萬4500元，及自109年7月1日起至清償日止，按
    年息16%（每日美金1.3元或台幣41元）計算之利息。
　㈢原告李明煌部分：  
　　⑴於108年8月11日交付美金1萬5000元（折台幣46萬5000元）
      予被告2人，被告2人僅於109年3月2日、109年9月16日各
      付息美金2700元，之後即未給付任何利息，亦未清償本金
      。爰先於本於借貸契約關係、次本於投資契約關係、再次
      本於共同侵權行為法律關係請求被告返還美金1萬5000元
      或台幣46萬5000元，及自109年8月12日起至清償日止，按
      年息16%（每日美金6.5元或台幣203元）計算之利息。
　　⑵於108年8月30日交付美金3萬元（折台幣93萬元）予被告2
      人，被告2人僅於109年3月2日、109年9月16日各付息美金
      5400元，之後即未給付任何利息，亦未清償本金。爰先於
      本於借貸契約關係、次本於投資契約關係、再次本於共同
      侵權行為法律關係請求被告返還美金3萬元或台幣93萬元
      ，及自109年8月31日起至清償日止，按年息16%（每日美
      金13.1元或台幣407元）計算之利息。
　　⑶於108年12月25日交付美金12萬元（折台幣363萬元）予被
      告2人，被告2人僅於109年7月14日付息美金2萬1600元，
      之後即未給付任何利息，亦未清償本金。爰先於本於借貸
      契約關係、次本於投資契約關係、再次本於共同侵權行為
      法律關係請求被告返還美金12萬元或台幣363萬，及自109
      年6月26日起至清償日止，按年息16%（每日美金52.6元或
      台幣1591元）計算之利息。
　　⑷於109年2月12日交付美金3萬元（折台幣90萬6000元）予被
      告2人，被告2人僅於109年9月16日付息美金4500元，之後
      即未給付任何利息，亦未清償本金。爰先於本於借貸契約
      關係、次本於投資契約關係、再次本於共同侵權行為法律
      關係請求被告返還美金3萬元或台幣90萬6000元，及自109
      年8月13日起至清償日止，按年息16%（每日美金13.1元或
      台幣397元）計算之利息。
　　⑸被告李明煌於109年2月20日委託配偶林麗華交付美金16萬5
      000元（折台幣498萬3000元）予被告2人，被告2人僅於10
      9年9月16日付息美金24750元，之後即未給付任何利息，
      亦未清償本金。爰先於本於借貸契約關係、次本於投資契
      約關係、再次本於共同侵權行為法律關係請求被告返還美
      金16萬5000元或台幣498萬3000元，及自109年8月21日起
      至清償日止，按年息16%（每日美金72.3元或台幣2184元
      ）計算之利息。
　㈣原告洪世明部分：於109年2月12日委託原告張燦生交付美金3
    萬元（折台幣90萬6000元）予被告2人，被告2人僅於109年9
    月16日付息美金2250元（3個月），之後即未給付任何利息
    ，亦未清償本金。爰先於本於借貸契約關係、次本於投資契
    約關係，再次本於共同侵權行為法律關係請求被告返還美金
    3萬元或台幣90萬6000元，及自109年5月13日起至清償日止
    ，按年息16%（每日美金13.1元或台幣397元）計算之利息。
    　
　㈤併為聲明：
　　⑴先位部分：
　　  ①被告應連帶給付原告張燦生美金3000元，及自109年7月1
        日起至清償日止，按每日美金1.3元計算之利息。
　　　②被告應連帶給付原告李明煌美金1萬5000元，及自109年8
        月12日起至清償日止，按每日美金6.5元計算之利息。
　　  ③被告應連帶給付原告李明煌美金3萬元，及自109年8月31
        日起至清償日止，按每日美金13.1元計算之利息。
　　　④被告應連帶給付原告李明煌美金12萬元，及自109年6月2
        6日起至清償日止，按每日美金52.6元計算之利息。
　　　⑤被告應連帶給付原告李明煌美金3萬元，及自109年8月13
        日起至清償日止，按每日美金31.1元計算之利息。
　　　⑥被告應連帶給付原告李明煌美金16萬5000元，及自109年
        8月21日起至清償日止，按每日美金72.3元計算之利息
        。
　　　⑦被告應連帶給付原告洪世明美金3萬元，及自109年5月13
        日起至清償日止，按每日台幣397元計算之利息。　
　　　⑧原告願供擔保，請准宣告假執行。　 　　
　　⑵備位部分：
　　  ①被告應給付原告張燦生台幣9萬4500元，及自109年7月1
        日起至清償日止，按每日台幣41元計算之利息。
　　　②被告應連帶給付原告李明煌台幣46萬5000元，及自109年
        8月12日起至清償日止，按每日台幣203元計算之利息。
　　　③被告應連帶給付原告李明煌台幣93萬元，及自109年8月3
        1日起至清償日止，按每日台幣407元計算之利息。　
　　　④被告應連帶給付原告李明煌台幣363萬，及自109年6月26
        日起至清償日止，按每日台幣1591元計算之利息。　
　　　⑤被告應連帶給付原告李明煌台幣90萬6000元，及自109年
        8月13日起至清償日止，按每日台幣397元計算之利息。
        　
　　　⑥被告應連帶給付原告李明煌美金台幣498萬3000元，及自
        109年8月21日起至清償日止，按台幣2184元計算之利息
        。
　　　⑦被告應連帶給付原告洪世明台幣90萬6000元，及自109年
        5月13日起至清償日止，按每日台幣397元計算之利息。
        　
　　　⑧原告願供擔保，請准宣告假執行。　　
二、被告抗辯：
　㈠對於原告主張交付被告之金額及時間；被告已付金額及時間
    ，被告不爭執。但被告否認有詐欺，原告是將款項交付給被
    告葉信財，由被告葉信財轉交給被告張月香後，以被告張月
    香名義將現金交給投資公司，從事外匯投資。故原告所稱契
    約關係是成立於原告與被告張月香間，被告葉信財只是中間
    人，介紹原告與被告張月香認識及說明投資的事。另本件契
    約的定性為委託投資契約，並非借貸。如果是借貸的話， 
    為何要用美金計價，就是因為投資是以美金計算。且由本件
    不是寫借據，而是寫收據，也可以證明是投資，不是借貸，
    故應由原告自負投資風險。投資利潤時高時低，所以約定半
    年結算一次，當初原告李明煌有詢問利潤為多少，被告稱約
    月息3%左右，才會用月息3%計算。之後降為月息2.5%也都是
    向投資公司確認過後才告訴原告，本件被告也是受害者，因
    為被告張月香都是以現金交付給投資公司，故沒有與投資公
    司往來之資料可以提出。
　㈡併為答辯聲明：原告之訴駁回。
三、兩造不爭執之事項：
　㈠原告張燦生於000年5、6月間交付美金3000元（折台幣9萬450
    0元）予被告2人，被告2人僅於108年12月2日、109年6月4日
    各付息美金540元（美金3000元×3%×6＝540），之後即未給付
    任何利息，亦未清償本金。
　㈡原告李明煌：  
　　⑴於108年8月11日交付美金1萬5000元（折台幣46萬5000元）
      予被告2人，被告2人僅於109年3月2日、109年9月16日各
      付息美金2700元（美金1萬5000元×3%×6＝2700），之後即
      未給付任何利息，亦未清償本金。
　　⑵於108年8月30日交付美金3萬元（折台幣93萬元）予被告2
      人，被告2人僅於109年3月2日、109年9月16日各付息美金
      5400元（美金3萬元×3%×6＝5400），之後即未給付任何利
      息，亦未清償本金。
　　⑶於108年12月25日交付美金12萬元（折台幣363萬元）予被
      告2人，被告2人僅於109年7月14日付息美金2萬1600元（
      美金12萬元×3%×6＝21600），之後即未給付任何利息，亦
      未清償本金。
　　⑷於109年2月12日交付美金3萬元（折台幣90萬6000元）予被
      告2人，被告2人僅於109年9月16日付息美金4500元（美金
      3萬元×2.5%×6＝4500），之後即未給付任何利息，亦未清
      償本金。
　　⑸被告李明煌於109年2月20日委託配偶林麗華交付美金16萬5
      000元（折台幣498萬3000元）予被告2人，被告2人僅於10
      9年9月16日付息美金24750元（美金16萬5000元×2.5%×6＝2
      4750），之後即未給付任何利息，亦未清償本金。
　㈢原告洪世明於109年2月12日委託原告張燦生交付美金3萬元（
    折台幣90萬6000元）予被告2人，被告2人僅於109年9月16日
    付息美金2250元（美金3萬元×2.5%×3＝2250），之後即未給
    付任何利息，亦未清償本金。
　㈣原告提出原證1至4書證，形式為真正。
四、原告主張：原告是基於被告2人之要約，將款項交付予被告2
    人，故被告2人均為契約當事人一節，業據提出由被告葉信
    財出具之收據、由被告葉信財擔任收款人之匯款單據（以上
    詳原證1至3）為證。參酌原告提出其與被告葉信財間LINE對
    話紀錄（詳原證4），除原告李明煌曾提及「會投入是約見G
    ina（即被告張月香）後，『你倆』給的十足保證，不然怎會
    在阿生後半年才進」、「反正你們夫妻一開始怎麼跟我保證
    ，確實履行承諾就好」等語外；被告葉信財亦是以契約當事
    人身份與原告李明煌對話，且提及「其實，那時斷『我們』都
    專心操作每日1%的平台」等語。可認被告抗辯：僅被告張月
    香為契約當事人，被告葉信財非契約當事人云云，並無可採
    。原告主張：被告2人均為契當事人一節，為可採信。
五、又觀諸被告葉信財於向原告李明煌收款時所出具之收據（詳
    原證1），除記載交款人及金額（以美金為計付標準；實際
    按交付時匯率折算台幣給付）外，就付款性質欄係記載「跟
    單（1年）/A或C計劃/半年付/3%月或2.5%月」等語；參酌原
    告與被告葉信財間LINE對話紀錄（即原證4），原告李明煌
    提及「當時我很猶豫一直不敢，會投入是約見Gina（即被告
    張月香）後，『你倆給的十足保證』，不然怎會在阿生後半年
    才進！你給我的資訊是錢在我們自己人的帳戶中…一直以來
    我不也時常問你外匯操作是否正常？你也說ok，甚至回說一
    天可賺1%，反正『給息後多賺的你拿我也接受』，怎知會搞到
    現在要退有難？」等語，可認本件原告明確知悉是為參與以
    被告名義所為外匯操作投資（故曰跟單），才將款項交付予
    被告，並非單純將款項借予被告使用，是兩造間契約之定性
    ，難認屬單純借貸契約關係。然由前述被告出具收據內容（
    半年付/3%月或2.5%月）及原證4對話內容（「你倆給的十足
    保證」、「給息後多賺的你拿我也接受」、「反正你們夫妻
    一開始怎麼跟我保證，確實履行承諾就好」）；參酌本件被
    告已付利潤確實是按兩造約定之月息3%或2.5%固定計算，被
    告始終未將其投資操作外匯之實際損益向原告報告， 及按
    實際操作損益給付利潤等情，足認原告固為跟單將款項交付
    被告操作外匯，但約定以「被告應屆期還本」及「被告應按
    固定利率計付投資報酬予原告」為原告跟單投資條件。基此
    ，本件原告主張：兩造間契約應屬保本、保息之投資契約，
    原告無庸負擔被告投資風險，亦不能向被告請求逾約定報酬
    之利潤等語，應可採信。   
六、按數人負同一債務或有同一債權，而其給付可分者，除法律
    另有規定或契約另有訂定外，應各平均分擔或分受之民法第
    271條前段定有明文。承前，兩造間投資契約關係，既未約
    定被告應就投資本金及利潤之返還需負連帶清償之責，按諸
    前開法律規定，自應由被告平均負擔，即原告請求被告連帶
    給付一事，難認有據。又本件原告交付被告之投資款，既以
    美金計付，且均屆1年清償期，則原告本於投資契約關係請
    求被告返還以美金計付之投資本金及按年息16%計算之利潤
    （未逾約定利率，也未逾民法第205條規定約定利率上限）
    自屬有據，應予准許。
七、綜上所述，原告本於投資契約關係提起本訴請求被告應給付
    原告張燦生美金3000元，及自109年7月1日起至清償日止，
    按年息16%計算之利息；被告應給付原告李明煌㈠美金1萬500
    0元，及自109年8月12日起至清償日止，按年息16%計算之利
    息。㈡美金3萬元，及自109年8月31日起至清償日止，按年息
    16%計算之利息。㈢美金12萬元，及自109年6月26日起至清償
    日止，按年息16%計算之利息。㈣美金3萬元，及自109年8月1
    3日起至清償日止，按年息16%計算之利息。㈤美金16萬5000
    元，及自109年8月21日起至清償日止，按年息16%計算之利
    息；及被告應給付原告洪世明美金3萬元，及自109年5月13
    日起至清償日止，按年息16%計算之利息，為有理由，應予
    准許；逾此部分之請求，則屬無據，應予駁回。
八、原告陳明願供擔保，請准宣告假執行，經核原告勝訴部分並
    無不合，爰酌定相當擔保金額准許之；併依職權酌定相當擔
    保金額，准被告預供擔保後，得免為假執行。至原告敗訴部
    分，其假執行之聲請已失依據，應併駁回。
九、兩造其餘主張及攻擊防禦方法，與本件判決結果無涉，爰不
    逐一論列說明。
結論：原告之訴為一部有理由、一部無理由，依民事訴訟法第79
條、第85條第1項、第390條第2項、第392條，判決如主文。
中　　華　　民　　國　　111 　年　11 　　月　　10 　　日

                  民事第六庭    法　官　黃信滿
以上正本係照原本作成
如對本判決上訴，須於判決送達後20日內向本院提出上訴狀。如
委任律師提起上訴者，應一併繳納上訴審裁判費。
中　　華　　民　　國　　111 　年　11 　　月　　10 　　日
                                書記官　黃曉妏